【裁判字號】    99,交易更,1
【裁判日期】    990430
【裁判案由】    過失重傷害等
【裁判全文】
臺灣屏東地方法院刑事判決             99年度交易更字第1號
公  訴  人  臺灣屏東地方法院檢察署檢察官
被      告  乙○○
上列被告因過失重傷害等案件，經檢察官提起公訴（98年度偵字
第2591號），本院於民國98年7 月30日以98年度交昜字第61號判
決後，經臺灣屏東地方法院檢察署檢察官提起上訴，經臺灣高等
法院高雄分院以98年度交上易字第119 號撤銷原判決發回更審，
嗣被告於準備程序中先就被訴事實為有罪之陳述，本院告知被告
簡式審判程序之旨，並聽取當事人之意見後，裁定改由受命法官
獨任依簡式審判程序審理，本院判決如下：
    主  文
乙○○犯過失傷害致人重傷罪，處拘役拾日，如易科罰金，以
新臺幣壹仟元折算壹日。
    事  實
一、乙○○於民國98年2 月15日下午5 時30分許，在高雄縣林園
    鄉某工地飲酒後，已達不能安全駕駛動力交通工具之情形，
    竟仍騎乘車牌號碼BPF-113 號之重型機車，於同(15)日晚上
    8 時45分許，行經屏東縣長治鄉○○村○○路德協支90號電
    桿前（東往西方向）時，理應注意車前狀況，並隨時採取必
    要之安全措拖，而依當時天候晴、路面乾燥、無缺陷、無障
    礙物，且視距良好，並無不能注意之情事，竟疏未注意及此
    ，且受酒精影響，無法安全操控車輛，見行人甲○○自對向
    車道橫越馬路直行而來，乙○○仍因閃避不及而撞及，致甲○○因此受有創傷性雙側硬膜下腔出血併額骨骨折及雙側延
    遲性腦出血、創傷性右側硬膜下腔出血、後枕撕裂傷3 公分
    併縫合手術及呼吸衰竭等傷害。嗣經警到場處理，將乙○○
    及甲○○分別送醫治療，並在醫院對乙○○測以呼氣測試，
    測得其呼氣中所含酒精濃度達0.73MG/L，始悉上情( 乙○○
    涉犯刑法第185 條之3 之公共危險罪部分，業經本院以98年
    度交易字第61號刑事判決判處有期徒刑5 月，緩刑3 年確定
    ) 。甲○○經送醫後，因為兩額腦挫傷，於98年2 月16日在
    財團法人屏東基督教醫院進行開顱手術，98年2 月27日氣切
    手術，目前意識不完全清楚，思考有問題，右手腳無力，因
    氣切無法言語，於身體及健康受有重大難治之重傷害。
二、案經甲○○兒子丙○○代行告訴暨屏東縣政府警察局屏東分
    局報請臺灣屏東地方法院檢察署檢察官偵查起訴。
    理  由
一、本件代行告訴人丙○○告訴被告乙○○過失重傷害案件，公
    訴人認係觸犯刑法第284 條第1 項後段之過失重傷害罪，依
    同法第287 條前段之規定，須告訴乃論，代行告訴人固於本
    院98年度交易字第61號案件審理中，於98年7 月17日具狀撤
    回其告訴，有撤回告訴狀在卷可稽。惟按刑事訴訟法第238
    第1 項規定，告訴乃論之罪，告訴人於第一審辯論終結前得
    撤回其告訴，而刑法第284 條第1 項過失傷害罪，依同法第
    287 條規定，須告訴乃論。惟刑事訴訟法第238 條得撤回告
    訴之人，以有告訴權並實行告訴之人為限，代行告訴人並不
    包括在內（最高法院85年度台非字第290 號、97年度台非字
    第19號判決意旨參照）。本件被害人甲○○於車禍發生後，
    因腦部開刀，精神有時清楚、有時不清楚，無法以一般言語
    表達，情況忽好忽壞（偵卷第13頁），無法行使告訴權，經
    臺灣屏東地方法院檢察署檢察官依職權指定被害人之子丙○○代行提起告訴，丙○○雖於第一審辯論終結前以書狀撤回
    告訴，惟因丙○○係代行告訴人，揆諸上開判決意旨，並無
    撤回告訴之權，故其撤回告訴自不生效力。又本件代行告訴
    人丙○○固於98年7 月17日替被害人甲○○提出撤回告訴狀
    ，然經本院受命法官於99年3 月12日前往甲○○之住處現場
    勘驗甲○○之身體狀況及其是否有表答意思之能力，結果甲○○就法官詢問其年齡、住處、遭機車或汽車撞及、有無住
    院、有無和解、是否還要對被告告訴等問題，均未回答或以
    搖頭代之等情，有本院刑事勘驗筆錄1 份在卷可按（本院卷
    31-33 頁），堪認甲○○車禍後智能退化、意識不完全清楚
    、無法言語之情形尚未改善，依其智識、能力觀之，顯無法
    表示撤回告訴之意思，是代行告訴人丙○○代甲○○提出之
    撤回告訴狀自不生撤回告訴之效力，合先敘明。又本件被告
    乙○○所犯係死刑、無期徒刑、最輕本刑為3 年以上有期徒
    刑以外之罪，其於本院準備程序中就被訴事實為有罪之陳述
    ，經法官告知被告簡式審判程序之旨，並聽取公訴人、被告
    之意見後，由本院合議庭依刑事訴訟法第273 條之1 第1項
    規定，裁定由受命法官獨任進行簡式審判程序。
二、上開事實，業據被告乙○○警詢、檢察官偵查中及本院審理
    時坦承不諱，核與證人丙○○於警詢、偵查中證述之情節相
    符，並有道路交通事故調查報告(一)、(二)表、現場圖、診斷證
    明書、財團法人屏東基督教醫院98年4 月24日(98)屏基醫外
    字第9804096 號函、酒精濃度測定紀錄表、觀察紀錄表等各
    1 份及採證照片12幀在卷可稽，被告之自白與事實相符，自
    可採為認定事實之證據。按汽車行駛時，駕駛人應注意車前
    狀況，並隨時採取必要之安全措施，道路交通安全規則第94
    條第3 項定有明文，被告考領有普通重型機車駕駛執照，有
    證號查詢機車駕駛人之之電腦列印機車駕駛人資料表1 紙在
    卷可憑，其對於上開規定應知之甚稔且應確實遵守之；又按
    交通法規所稱注意車前狀況之情形，是指駕駛人就其注意力
    所及之情況下，對於車前已存在或可能存在事物應予注意，
    以便採取適當之安全措施而言，是駕駛人注意車前狀況，應
    建立在行車當時之時間、空間之一切狀況下進行綜合判斷。
    查本件車禍發生時間係晚上8 時45分許，然當時車禍發生地
    點之天候晴、夜間無照明、柏油路面、乾燥、無缺陷，且無
    障礙物、視距良好等情，有道路交通事故調查報告表（一）
    、現場相片附卷可查，依前述案發時之客觀情形判斷，顯無
    不能注意之情形，倘若被告當時確有注意車前狀況，應可察
    覺到前方被害人穿越馬路，而能及時煞閃，詎被告乙○○所
    駕上開重型機車在此頗佳之路況條件下，竟仍衝撞自對向車
    道橫越而來，已經通過大半路幅，並非自路旁貿然衝出之行
    人，其顯係因體內酒精濃度作用致不能有效操控所騎乘之機
    車，堪認被告騎乘機車行至案發地點時，確實未注意車前狀
    況，致其發現被害人時已未及採取任何安全措施，而直接撞
    及被害人，被告就本件車禍之發生確有前述過失，至為明確
    。
三、次按其他於身體或健康，有重大不治或難治之傷害，為重傷
    ，刑法第10條第4 項第6 款定有明文。經查，被害人因本件
    車禍，受有創傷性雙側硬膜下腔出血併額骨骨折及雙側延遲
    性腦出血、創傷性右側硬膜下腔出血、後枕撕裂傷3 公分併
    縫合手術及呼吸衰竭等傷害，經緊急送往財團法人屏東基督
    教醫院急診後，因為兩額腦挫傷，於98年2 月16日進行開顱
    手術，於98年2 月27日氣切手術，目前意識不完全清楚，思
    考有問題，右手腳無力，因氣切無法言語，有屏東基督教醫
    院診斷證明書、財團法人屏東基督教醫院98年4 月24日(98
     )屏基醫外字第9804096 號函各1 份附卷可稽，足認被害人
    甲○○所受前開傷勢已屬重大難治，亦即被害人因本件車禍
    受傷之結果屬重傷害無誤。綜上所述，本件被害人既因本件
    車禍受有前開重傷害，被告前述過失行為與被害人所受之重
    傷害間，顯具有相當因果關係，本件事證明確，被告過失重
    傷害犯行已堪認定。
四、核被告所為，係犯刑法第284 條第1 項後段之過失傷害致重
    傷罪。被告肇事後經警在醫院對其測以呼氣酒精濃度測試，
    測得其呼氣中所含酒精濃度達0.73MG/L，有酒精濃度測定紀
    錄表、觀察紀錄表等各1 份在卷可按，是被告酒醉駕車，因
    而致人受傷，依法應負刑事責任，並依道路交通管理處罰條
    例第86條第1 項之規定就其過失致重傷部分加重其刑。爰審
    酌被告騎乘機車，本應謹慎注意遵守交通規則，以維護其他
    參與道路交通者之安全，竟疏未注意車前狀況，致與被害人
    發生車禍，使被害人受有前述重大難治之傷害，惟念已與被
    害人家屬達成民事和解，有屏東縣麟洛鄉調解委員會調解書
    影本1 份附本院98年度交易字第61號卷可按（15頁），犯後
    坦承犯行，態度良好，參以其素行尚屬良好，有臺灣高等法
    院被告前案紀錄表在卷可按，被告之智識程度、生活狀況等
    一切情狀，量處如主文所示之刑，併諭知易科罰金之折算標
    準。
據上論斷，應依刑事訴訟法第273 條之1 第1 項、第299 條第1
項前段，道路交通管理處罰條例第86條第1 項，刑法第284 條第
1 項後段、第41條第1 項前段，刑法施行法第1 條之1 ，判決如
主文。
本案經檢察官劉昀到庭執行職務。
中    華    民    國    99    年    4     月    30    日
                        交通法庭  法  官  涂裕洪
以上正本證明與原本無異。
如不服本判決應於收受判決後10日內向本院提出上訴書狀，並
應敘述具體理由；其未敘述上訴理由者，應於上訴期間屆滿後
20日內向本院補提理由書（均須按他造當事人之人數附繕本）
「切勿逕送上級法院」。
中    華    民    國    99    年    4     月    30    日
                                  書記官  卓春成
附錄法條
中華民國刑法第284條
因過失傷害人者，處六月以下有期徒刑、拘役或五百元以下罰金
，致重傷者，處一年以下有期徒刑、拘役或五百元以下罰金。
從事業務之人，因業務上之過失傷害人者，處一年以下有期徒刑
、拘役或一千元以下罰金，致重傷者，處三年以下有期徒刑、拘
役或二千元以下罰金。

司法院資訊處製作；財團法人民間司法改革基金會備份。
